最高法院刑事判決　　　　　　　　　　　　　　　八十六年度台上字第三二七七號
　　上　訴　人　林潘玉霜
　　被　　　告　甲 ○ ○
　　選任辯護人　何俊墩律師
右上訴人因自訴被告背信等罪案件，不服台灣高等法院高雄分院中華民國八十五年六
月二十五日第二審判決（八十四年度上訴字第二四○五號，自訴案號：台灣高雄地方
法院八十四年度自字第四六二號），提起上訴，本院判決如左：
    主  文
上訴駁回。
    理  由
按刑事訴訟法第三百七十七條規定，上訴於第三審法院，非以判決違背法令為理由，
不得為之。是提起第三審上訴，應以原判決違背法令為理由，係屬法定要件。如果上
訴理由狀並未依據卷內訴訟資料，具體指摘原判決不適用何種法則或如何適用不當，
或所指摘原判決違法情事，顯與法律規定得為第三審上訴理由之違法情形，不相適合
時，均應認其上訴為違背法律上之程式，予以駁回。本件上訴意旨略稱：(一)關於系爭
高雄縣鳳山段大老衙小段（下同）二一七之一、二一九之一土地部分：信託登記多以
買賣為原因而登記；洪漢川是否為洪家掌門人，與本案無涉；被告提不出買賣私契，
此部分自非買賣；洪漢川僅向銀行代償新台幣（下同）十萬元，上訴人何會作價九十
萬元將該土地移轉予被告，此九十萬元債務與被告無關，不可能列為買賣之對價；被
告關於買賣價金究一百十萬元或九十萬元未能自圓其說；其錄音中已自承系爭土地上
訴人占百分之四十，何能謂係一般性討論，此部分原判決有理由矛盾及不備之違法。
(二)關於另爭二一二之五等筆土地部分：金泰豐冰工廠雖註銷登記，不能代表雙方之合
夥關係已清算終結；被告之錄音中及洪家家族會議錄音均言明上訴人占系爭土地應有
部分百分之四十，顯非一般性討論，原判決恝置不理，顯有未合云云。
惟查本件原判決以上訴人在第一審自訴意旨略以：上訴人林潘玉霜之夫林葆壽與被告
甲○○之父洪振炎合夥創立金泰豐冰廠，所有二一二之五、二一六、二一七之四、二
二○等土地信託登記為洪振炎名義，洪某死亡後，由被告單獨繼承。另二一七之一、
二一九之一等土地則林葆壽登記十分之四，林某死亡後，由上訴人繼承，民國七十年
間上訴人因為人擔保恐遭牽累，商之洪漢川而以買賣為原因，將該二筆土地信託登記
為被告名義。詎被告竟於七十九年及八十年間，將各該土地向信用合作社抵押借貸鉅
款，自犯有背信罪嫌云云。經審理結果，認不能證明被告犯罪，因而維持第一審諭知
被告無罪之判決，駁回上訴人在第二審之上訴，已詳憑以認定之理由，從形式上觀
察，原判決並無任何違背法令之處。原判決係以被告之兄洪漢川自承二一七－一等地
號移轉予被告部分係其所為，洪振炎死亡後，洪家事務產業均由洪漢川處理（詳判決
理由四(一)之4.），則上訴人向洪漢川之借款，實係向洪家之借款。洪漢川所提賠償金
額明細表既載上訴人於七十年四月十五日向洪漢川（實為洪家）借九十萬元，遂由洪
家自負土地增值稅二十八萬八千四百三十二元，將上訴人所有二一七－一、二一九－
一土地應有部分十分之四，以買賣為由，移轉登記予被告，自非信託登記。至甲○○
所稱結束金泰豐冰廠所付一百十萬元，與上指買賣價金九十萬元無關。並對上訴人所
欠洪家九十萬元債務來龍去脈，詳予明（判決理由四(一)之5.）。至二一二－五等筆
土地金泰豐冰廠早經註銷登記，合夥關係已結束，何能謂土地仍屬共有，而所提錄音
帶內容，被告並未表明該土地為合夥財產各等由。據以認定被告無罪，其證據之取捨
及證明力之判斷，悉與經驗法則及論理法則無違，並對上訴意旨所指摘各點，詳加指
駁，俱無不合。卷查該二一七－一及二一九－一土地如係信託登記，衡情斷無由被告
負擔鉅額土地增值稅之理；洪漢川既稱該事由其辦理，則難指被告明知係信託登記而
故意處分該土地，似無不法所有或損壞他人之意圖；而卷附錄音帶內容，多屬假設性
回答，自非承認上訴人之應有部分。上訴意旨，仍執前詞，對原判決已說明事項，重
複為事實上之爭執，自與法律規定得為第三審上訴理由之違法情形，不相適合，此部
分其上訴違背法律上之程式，應予駁回。又此部分雖屬刑事訴訟法第三百七十六條第
五款所列之案件，惟於修正刑事訴訟法施行前，原得上訴於第三審法院，且已繫屬於
法院，依刑事訴訟法施行法第五條第一項規定，仍應依施行前之法定程序終結之，附
此明。
另按刑事訴訟法第三百七十六條所列各罪之案件，經第二審判決者，不得上訴於第三
審法院，法有明文。本件上訴人所自訴被告係犯侵占部分，認係刑法第三百三十五條
第一項罪刑，核屬刑事訴訟法第三百七十六條第三款之案件。依首開說明，既經第二
審判決，自不得上訴於第三審法院，此部分上訴為法所不許，應併駁回。
據上論結，應依刑事訴訟法第三百九十五條前段，判決如主文。
中      華      民      國    八十六    年      五      月     三十     日
                              最高法院刑事第九庭
                                  審判長法官  謝  家  鶴
                                        法官  羅  一  宇
                                        法官  吳  昭  瑩
                                        法官  花  滿  堂
                                        法官  陳  世  淙
      右正本證明與原本無異
                                              書  記  官
中      華      民      國    八十六    年      六      月      四      日
